臺灣苗栗地方法院刑事判決
111年度金簡上字第30號
上  訴  人  
即  被  告  曾素美



上列上訴人即被告因違反洗錢防制法等案件，不服本院111年度
苗金簡字第70號第一審刑事簡易判決（聲請簡易判決處刑案號：
111年度偵字第1211號，移送併辦案號：臺灣新竹地方檢察署111
年度偵字第2269號），提起上訴，本院管轄之第二審合議庭判決
如下：
    主  文
原判決撤銷。
曾素美幫助犯洗錢防制法第十四條第一項之一般洗錢罪，處有期
徒刑肆月，併科罰金新臺幣壹萬元，罰金如易服勞役，以新臺幣
壹仟元折算壹日。未扣案犯罪所得新臺幣壹仟元沒收，於全部或
一部不能沒收或不宜執行沒收時，追徵其價額。 
    犯罪事實
一、曾素美知悉一般人蒐取他人金融機構帳戶之行徑，常係為遂
    行詐欺取財犯罪之需要，以便利收受並提領贓款，俾於提領
    後遮斷資金流動軌跡以逃避國家追訴、處罰，而預見提供自
    己金融機構帳戶之金融卡供他人使用，他人有將之用於詐欺
    取財及洗錢犯罪之可能，竟仍不違背其本意，基於幫助詐欺
    取財及隱匿犯罪所得去向之不確定故意，與真實姓名、年籍
    不詳，自稱「林奕璇」之人經由通訊軟體LINE聯繫後，約定
    每提供1個金融帳戶供使用，每月可領取至少新臺幣（下同
    ）4萬5千元之報酬。詎曾素美為貪圖利益，於110年9月29日
    13時12分許，竟依照指示將其向中華郵政股份有限公司所申
    設之帳號：00000000000000號金融帳戶（下稱本案帳戶）之
    金融卡（業依指示更改為指定密碼），以超商店到店寄送服
    務之方式，寄交予真實姓名、年籍不詳之「陳＊宇」，而任
    令本案帳戶金融卡流入不詳詐騙犯罪者之管理、支配下。嗣
    該詐騙犯罪者取得前開金融卡後，隨即意圖為自己不法之所
    有，基於詐欺取財及隱匿犯罪所得去向之犯意，以附表所示
    時間及方式，向附表所示之人施用詐術致渠等均陷於錯誤，
    因而分別依詐騙犯罪者之指示，於如附表所示時間，匯款如
    附表所示金額至本案帳戶中，嗣旋遭詐騙犯罪者持本案帳戶
    此人頭帳戶之金融卡提領一空，據以隱匿犯罪所得之去向。
二、案經黃晴、江雅婷、曾能權分別訴由臺中市政府警察局第四
    分局報告臺灣苗栗地方檢察署檢察官偵查後聲請以簡易判決
    處刑。
    理  由
一、證據能力：
  ㈠本判決下述所引用被告以外之人於審判外之陳述，檢察官、
    上訴人即被告（下稱被告）曾素美於本院審理時對於該等證
    據能力均不爭執，且迄於言詞辯論終結前亦未聲明異議，本
    院審酌上開證據資料作成時之情況，尚無違法不當及證明力
    明顯過低之瑕疵，認為以之作為證據應屬適當，依刑事訴訟
    法第159條之5規定，均有證據能力。
  ㈡又本判決下述所引用之非供述證據，與本案均具有關聯性，
    且均係依法定程序合法取得，而查無依法應排除其證據能力
    之情形，復經本院依法踐行證據調查程序，自均得作為本院
    認事用法之依據。
二、認定犯罪事實所憑之證據及理由：
    訊據被告固坦承本案帳戶為伊所申辦，且伊有依指示透過超
    商店到店寄貨服務，寄送本案帳戶之金融卡予不詳之人收受
    等事實，惟矢口否認有何幫助詐欺取財及幫助一般洗錢等犯
    行，辯稱：伊當時在臉書社群網站上看到應徵工作的訊息，
    才會以通訊軟體LINE與「曾琬玲」聯繫，而後「曾琬玲」再
    提供「林奕璇」之聯絡資料予伊，並由「林奕璇」告知伊只
    要提供帳戶供公司租用就能獲得薪水。伊也是被騙的，伊不
    知道「林奕璇」會拿帳戶去從事非法行為等語，經查：
  ㈠本案帳戶為被告所申辦，且被告有依指示將本案帳戶金融卡
    之密碼更改為指定密碼後，再以超商店到店寄貨服務，將本
    案帳戶金融卡寄予「陳＊宇」收受。嗣不詳詐騙犯罪者於如
    附表所示時間，施用如犯附表所示詐術，使如附表所示之人
    均陷於錯誤，因而分別於附表所示時間，將如附表所示款項
    匯入本案帳戶內等情，為被告於警詢、偵訊及審理中所坦認
    （見偵字第1211號卷第6至9頁、第98至99頁，本院苗金簡卷
    第103至106頁，本院金簡上卷第74至78頁），並有如附表「
    證據」欄所載相關事證、超商交貨便寄送明細1份及LINE通
    訊軟體對話擷圖2份附卷可稽（見附表所示卷證出處及偵字
    第1211號卷第87至91頁，本院苗金簡卷第23至81頁），是此
    部分之事實，首堪認定。
  ㈡被告雖仍以前詞置辯，惟按刑法之間接故意（或稱不確定故
    意、未必故意），依刑法第13條第2項規定，係指行為人對
    於構成犯罪之事實，預見其發生而其發生並不違背其本意者
    而言。亦即行為人主觀上對於客觀事實之「可能發生」有所
    認識，而仍容任其發生，即屬之。具體以言，倘行為人知悉
    其行為可能導致或助長某項侵害他人法益之客觀事實發生的
    風險，且有自由意志可以決定、支配不為該導致或助長侵害
    法益風險之行為，雖主觀上無使該侵害法益結果實現之確定
    意欲，惟仍基於倘實現該犯罪結果亦在其意料中或主觀可容
    許範圍之意思（即「意欲之外，意料之中」），而放棄對於
    該風險行為之支配，即為間接故意。幫助犯之成立，以行為
    人主觀上認識被幫助者，正欲從事犯罪或係正在從事犯罪，
    且該犯罪有既遂可能，而其行為足以幫助他人實現構成要件
    者，即具有幫助故意，並不以行為人確知被幫助者係犯何罪
    名為必要（最高法院111年度台上字第175號判決意旨參照）
    。經查：
  ⒈於金融機構開設帳戶所請領之金融卡，係針對個人身分社會
    信用而予以資金流通，具有強烈之屬人性，而金融帳戶為個
    人之理財工具，且金融卡亦事關個人財產權益保障，其專有
    性甚高，除非本人或與本人具密切親誼關係者，難認有何正
    當理由可交付他人，稍具通常社會歷練與經驗法則之一般人
    ，亦均有妥為保管該等物品，防止被他人冒用之認知，縱偶
    因特殊情況須將該等物品交付他人，亦必深入瞭解該他人之
    可靠性與用途，再行提供使用，且該等專有物品，如落入不
    明人士手中，極易被利用為與財產有關之犯罪工具，此係一
    般人日常生活經驗與通常之事理。兼以近來利用人頭帳戶以
    行詐騙之事屢見不鮮，詐騙犯罪者以購物付款方式設定錯誤
    、家人遭擄或急需用款、涉入刑事案件須配合調查等事由，
    詐騙被害人持提款卡至自動櫃員機依其指示操作，使被
    害人誤信為真而依指示操作並轉出款項至人頭帳戶後，再利
    用人頭帳戶提款卡將贓款提領一空之詐騙手法，層出不窮，
    且已經政府多方宣導及媒體反覆傳播。而諸如此類網路詐騙
    或電話詐欺之犯罪手法，多數均係利用他人帳戶，作為詐欺
    取財所得財物匯入、取款以逃避檢警查緝之犯罪工具，是依
    一般人通常之知識、智能及經驗，應已詳知向陌生人購買、
    承租或其他方法取得帳戶者，多係欲藉該帳戶取得不法犯罪
    所得，據以隱匿帳戶內資金實際取得人身分及該等犯罪所得
    之去向，從而，避免自身金融機構帳戶被不法行為人利用為
    詐財或洗錢之工具，應係一般生活所易於體察之常識。
  ⒉查自稱「林奕璇」之人於LINE通訊軟體中，告知被告租借帳
    戶工作內容之訊息略以：「哈囉我們是PINNACLE線上運彩唯
    一國內招募作業組」、「公司要找配合提供帳戶給會員兌匯
    ，只要存簿跟提款卡能夠正常使用就可以配合沒有指定什麼
    銀行，不是你的戶名也可以，租約金（本數越多，薪資越高
    ）一本帳戶每天領1500，月領45000」、「只需要存簿跟提
    款卡寄到我們公司配合不用你帳戶有錢、拉客、簽賭之類」
    等語，有LINE通訊軟體對話擷圖1份在卷可查（見本院苗金
    簡卷第23、31頁），堪認被告確有以提供帳戶之方式欲向「
    林奕璇」換取報酬。惟因我國金融機構林立，個人或公司開
    立帳戶所需之成本極低且甚為容易，故「林奕璇」或其所屬
    公司縱有使用帳戶之需求，亦得以個人或公司名義輕易申請
    帳戶以供資金往來、使用，實無特地租用與公司素無關連、
    亦欠缺信賴基礎之被告名下帳戶以供使用，而徒增遭被告藉
    機侵吞款項之風險。參以被告於偵訊及審理中，自陳伊為高
    職畢業之教育程度，過往曾有在電子廠上班，也有擔任過清
    潔員之工作經驗等語（見偵字第1211號卷第98頁，本院金簡
    上卷第76頁），顯為具備一定程度智識、社會經驗之人，是
    被告依其智識經驗，對於「林奕璇」上述提及之租用帳戶內
    容，實得透過網路或致電公司等極為簡易之方式查核，詎其
    依一般社會經驗，在顯可認定該租用帳戶情節極不合理，可
    能涉有非法情事之情況下，猶自陳其未對之進行任何查證等
    語（見本院金簡上卷第75至76頁），堪認其係本於貪圖該人
    可能給予高額對價之動機，而在主觀上已預見將本案帳戶金
    融卡交予該人使用，可能遭其持之從事不法詐欺及洗錢行為
    之狀況下，仍依「林奕璇」之指示更改密碼並寄送本案帳戶
    之金融卡，而容任不詳詐騙犯罪者任意使用之，足見其主觀
    上應有縱使他人將其提供之本案帳戶金融卡，用以從事詐欺
    取財及隱匿犯罪所得去向等犯罪行為，亦不違反其本意之不
    確定故意甚明。
  ⒊復觀諸「林奕璇」以LINE通訊軟體對被告所述前揭內容，可
    見被告僅須提供人頭帳戶予對方使用，每月即可領取新臺幣
    （下同）4萬5千元之報酬，而無庸實際提供任何勞力，衡諸
    現今社會工作競爭激烈，竟有不需勞動只需提供帳戶即可輕
    易獲取高額報酬之工作，實與常理大相逕庭。再依被告於偵
    訊自陳：伊現在打零工，每天工作時間為8小時，薪資為每
    日1千3百元等語（見偵字第1211號卷第98頁），觀其工作內
    容、工作時間、所獲對價與本案單純提供帳戶付出之勞力與
    所獲報酬間，存有極大之落差，對於如此違反常理之事，被
    告竟僅憑「林奕璇」三言兩語之說明即率予輕信，益證被告
    應係本於貪圖可能獲取高額報酬之動機，而將帳戶提供予毫
    不相識之人使用，容任他人以其交付之帳戶供為不法用途。
    再衡以被告於審理中自陳伊有懷疑「林奕璇」所述情節可能
    涉及非法行為等語（見本院金簡上卷第78頁），且經本院檢
    視卷附通訊軟體對話擷圖，亦明確可見被告於對話過程中，
    有質疑「林奕璇」所述情節是否係以人頭帳戶進行洗錢（見
    本院苗金簡卷第29頁），更足認被告當時對於「林奕璇」陳
    述之租用帳戶情節是否屬實、合法亦感懷疑，殊非如其事後
    所辯不知可能涉有違法情事。末考量被告所拍攝之超商交貨
    便明細，其照片背景即係警方在超商所張貼請民眾切勿寄出
    帳戶資料之宣傳海報，其上更已載明「以線上博彩租借兌匯
    帳號為由，騙得金融帳戶，進而讓被害人淪為洗錢帳戶」等
    文字（見偵字第1211號卷第87頁），更可見被告對其依「林
    奕璇」指示提供帳戶後，該帳戶可能遭對方持之實施詐騙、
    洗錢犯行等節均有明確認知。是以，被告前開辯解，均無足
    採為對其有利之認定。
  ㈢綜上，本案事證明確，被告犯行洵堪認定，應依法論科。至
    於被告於審理中雖聲請調查係何人取走本案帳戶金融卡並持
    之提款，然因此部分與被告是否有將本案帳戶金融卡提供予
    他人，暨其提供當下是否存有幫助一般洗錢及幫助詐欺取財
    之不確定故意等節均無關聯，尚難認有證據調查之必要性，
    附此敘明。
三、論罪科刑：
  ㈠查卷內並無充分證據，足以認定「曾琬玲」、「林奕璇」、
    「陳＊宇」等詐騙犯罪者之人數是否達3人以上（無法排除一
    人分飾多角之可能性），是核被告所為，係犯刑法第30條第
    1項前段、洗錢防制法第14條第1項之幫助一般洗錢罪，暨刑
    法第30條第1項前段、第339條第1項之幫助詐欺取財罪。而
    移送併辦部分雖未經檢察官聲請簡易判決處刑，惟因該部分
    既與檢察官已聲請簡易判決處刑之犯罪事實相同，本為聲請
    簡易判決處刑效力所及，是本院自得一併審究，附此敘明。
  ㈡被告以提供本案帳戶之一行為，使不詳詐騙犯罪者對如附表
    所示之人實施詐欺取財犯行，而分別侵害其等之財產法益，
    並同時觸犯上開二罪名，為想像競合犯，應依刑法第55條規
    定，從一重以幫助一般洗錢罪處斷。又被告所犯為幫助犯，
    其並未實際參與詐欺取財及一般洗錢犯行，所犯情節較正犯
    輕微，爰依刑法第30條第2項規定減輕其刑。 
  ㈢原審以被告罪證明確，予以論罪科刑，並依洗錢防制法第16
    條第2項規定減輕其刑，固非無見，惟因被告於偵訊中經檢
    察事務官問其對於所涉幫助詐欺、幫助洗錢罪嫌是否認罪時
    ，被告斯時不語（見偵字第1211號卷第98至99頁），且因被
    告於原審訊問及本院第二審審理過程中，均明確表示其否認
    被訴犯行（見本院苗金簡卷第104頁，本院金簡上卷第74、9
    4頁），尚難認被告有於偵查或審理中自白之情狀。是以，
    原審誤以被告於偵查中已自白，因而依洗錢防制法第16條第
    2項規定減輕其刑，尚有未洽，而被告上訴猶執前詞否認犯
    罪，固非可採，惟原審判決既有上開瑕疵，自無可維持，應
    由本院撤銷改判。
  ㈣爰審酌被告雖未實際參與詐欺取財及一般洗錢犯行，但其提
    供本案帳戶金融卡供不詳詐騙犯罪者使用，不僅造成執法機
    關不易查緝犯罪行為人，嚴重危害社會治安，助長詐欺取財
    犯罪之實施，更使詐騙犯罪者得以製造金流斷點，破壞金流
    秩序之透明穩定，因而造成如附表所示各該告訴人求償上之
    困難，所為實屬不該。復考量各該告訴人匯入本案帳戶之受
    騙金額高達14萬9千餘元，可見被告提供帳戶金融卡並容任
    風險之行為，間接釀生非輕之危害。再衡諸被告犯後於審理
    中否認犯行，且其迄今尚未與各該告訴人達成和解並賠償所
    受損害，尚難認其犯後態度良好。惟念被告並無前科，此品
    行資料有臺灣高等法院被告前案紀錄表1份存卷可查，可見
    其素行甚佳。兼衡被告於審理中所提出之仁慈醫院臨床心理
    測驗申請單（見本院金簡上卷第27頁），及其自陳學歷為高
    職畢業，現無業，家中尚有母親需其扶養等語（見本院金簡
    上卷第95頁）之智識程度、生活狀況等一切情狀，量處如主
    文所示之刑，並就所處罰金刑部分諭知易服勞役之折算標準
    ，以資警惕。
四、沒收部分：
　㈠按犯罪所得，屬於犯罪行為人者，沒收之；前二項之沒收，
    於全部或一部不能沒收或不宜執行沒收時，追徵其價額。刑
    法第38條之1第1項前段、第3項分別定有明文。經查，被告
    將名下帳戶金融卡提供予不詳詐騙犯罪者之過程中，該人有
    支付1千元報酬予被告收受等情，業據被告於本院訊問程序
    中供陳明確（見本院苗金簡卷第104頁），足認該1千元應屬
    被告之犯罪所得，而為貫徹任何人皆不能保有犯罪所得之立
    法原則，本院自應依前揭規定對之宣告沒收，並於全部或一
    部不能沒收或不宜執行沒收時，追徵其價額。
  ㈡至於洗錢防制法第18條第1項固規定「犯第14條之罪，其所移
    轉、變更、掩飾、隱匿、收受、取得、持有、使用之財物
    或財產上利益，沒收之」，惟因被告並非實際上持金融帳戶
    提領贓款之人，與特定犯罪所得間並無物理上之接觸關係，
    卷內復查無任何證據，足認該等特定犯罪所得為被告所有或
    在其實際掌控中，核無上開條文適用之餘地，附此敘明。 
    　
據上論斷，應依刑事訴訟法第455條之1第1項、第3項、第369條
第1項前段、第364條、第299條第1項前段，洗錢防制法第14條第
1項，刑法第11條前段、第30條第1項前段、第2項、第339條第1
項、第55條、第42條第3項、第38條之1第1項前段、第3項，刑法
施行法第1條之1第1項，判決如主文。
本案經檢察官馮美珊聲請以簡易判決處刑，檢察官侯少卿移送併
辦，檢察官陳昭銘到庭執行職務
中　　華　　民　　國　　111 　年　　10　　月　　19　　日
                  刑事第四庭  審判長法  官  魏宏安
                                    法  官  許文棋
                                    法  官  朱俊瑋 
以上正本證明與原本無異。
本判決不得上訴。
                                    書記官  鄭雅雁
中　　華　　民　　國　　111 　年　　10　　月　　19　　日
【附表】
編號 被害人 遭詐欺時間、方式 匯款時間 金額 (新臺幣) 證據 1 黃晴 詐騙犯罪者於110年9月19日14時26分許，以LINE通訊軟體向黃晴佯稱可為其代辦貸款，但須繳交代辦費用云云，致黃晴陷於錯誤而為右列匯款。 110年10月1日17時29分許 3萬元 ⑴黃晴於警詢中之證述(偵1211卷第12至15頁) ⑵本案帳戶交易明細（偵1211卷第86頁） 2 江雅婷 詐騙犯罪者於110年10月1日某時，假冒電商業者客服人員致電江雅婷，向其佯稱公司內部財務分期付款之設定錯誤，為解除設定須依指示操作云云，致使江雅婷陷於錯誤而為右列匯款。 110年10月1日21時10、13分許 4萬9,989元 4萬9,989元 ⑴江雅婷於警詢中之證述(偵1211卷第44至45頁) ⑵臺幣轉帳交易結果通知擷圖(偵1211卷第53至54頁) ⑶本案帳戶交易明細（偵1211卷第86頁）　  3 曾能權 詐騙犯罪者於110年10月1日21時5分許，假冒電商業者客服人員致電曾能權，向其佯稱要協助解除多餘訂單云云，致使曾能權陷於錯誤而為右列匯款。 110年10月1日21時52分許 1萬9,123元 ⑴曾能權於警詢中之證述(偵1211卷第66至67頁) ⑵自動櫃員機交易明細表(偵1211卷第71頁) ⑶本案帳戶交易明細（偵1211卷第86頁）